【裁判字號】    89,訴,293
【裁判日期】    890216
【裁判案由】    強盜
【裁判全文】
台灣台中地方法院刑事判決                          八十九年度訴字第二九三號
    公  訴  人  臺灣臺中地方法院檢察署檢察官
    被      告  甲○○
                乙○○
    共同指定辯護人  本院公設辯護人  丁○○
右列被告因強盜案件，經檢察官提起公訴（八十八年度偵字第二三四五四號），本院
判決如左：
    主  文
甲○○、乙○○共同意圖為自己不法之所有，攜帶兇器，而搶奪他人之動產，因脫免
逮捕，當場施以脅迫，各處有期徒刑參年，扣案水果刀壹把沒收。
    事  實
一、甲○○、乙○○於民國八十八年十一月二十八日共同意圖為自己不法之所有，思
    以騎乘機車搶奪他人財物之方式取財，乃由甲○○騎乘其家人所有車牌號碼ＳＱ
    Ｆ─三八三號機車一部搭載乙○○，及預先將該機車之車牌取下，並由乙○○攜
    帶其二人於八十八年十一月二十八日中午始購買客觀上對於人之生命、身體、安
    全構成威脅，具有危險性之類似西瓜刀之水果刀兇器一支（刀刃長約三十公分、
    四方型），於同日下午二時五十分，其二人騎該未懸掛車牌之機車行經台中縣大
    甲鎮○○里○○路四四巷巷口時，因見丙○○獨自騎乘機車，並將手提袋吊掛在
    其左手上（內有丙○○所有之身分證、中國信託信用卡、汽車行照、汽車駕照各
    一張、印章二個及硬幣約新台幣（下同）二百元，丙○○之夫梁庭譽所有之彰化
    商業銀行提款卡、機車行照各一張、印章一個，丙○○之母張園琇所有之第一銀
    行提款卡、身分證各一張，丙○○之弟陳信宏所有之身分證、汽車駕照各一張、
    印章一個），甲○○乃加速追上丙○○，並由乙○○出手搶奪丙○○之手提袋得
    手；丙○○遭搶後，即騎車自後追趕並大聲呼救，詎甲○○、乙○○二人為脫免
    逮捕，乃由乙○○持該水果刀在胸前比劃作揮砍之勢，用以嚇退丙○○，而當場
    對丙○○施以脅迫；嗣經丙○○在追趕時遇見巡邏員警即報案後，而循線查得上
    情，並於同日晚上八時許在台中縣大甲鎮○○街六三號四樓處逮捕甲○○，及於
    同日晚上九時許在台中縣大安鄉○○村○○路七八號處逮捕乙○○，並在其房間
    衣櫃內扣得其所有供上開犯行所用之水果刀一把，及在其住處樓下垃圾袋內取出
    丙○○之手提袋一個（已經發還丙○○）。
二、案經台中縣警察局大甲分局報請臺灣臺中地方法院檢察署檢察官偵查起訴。
    理  由
一、訊據被告甲○○、乙○○二人均坦承有於八十八年十一月二十八日下午二時五十
    分，共同騎乘未懸掛車牌之機車持刀搶奪被害人丙○○手提袋一個，及於被害人
    追趕時有亮出水果刀比劃之事實，惟均辯稱其二人買刀之目的並非要用來搶奪的
    ，是家裡要用者等語。經查，右揭犯罪事實業據被害人於警訊時指述甚詳，且其
    指述之情節核與被告甲○○、乙○○二人分於偵、審時所供大致相符，應認被告
    之自白與事實相符；並有扣案被告甲○○、乙○○行搶時所用之水果刀一把可證
    ，雖被告甲○○、乙○○二人辯稱伊等買水果刀並非要用來搶奪者，然該水果刀
    經本院當庭勘驗其外觀為四方型、刀刃長約三十公分之類似西瓜刀之水果刀，與
    一般家庭常用之水果刀顯然有異；且本案該扣案水果刀係在被告甲○○住處之衣
    櫃內取出者，業據被告甲○○供述明確，果該水果刀原係欲供家庭者，則何須將
    之藏置於衣櫃之內，另參與被告甲○○、乙○○於行搶前即將所騎乘之機車車牌
    取下，顯見被告甲○○、乙○○所為本件犯行係事先謀議計畫，而非臨時起意者
    ，所辯自不足採信。此外，復有扣案被害人所有之手提袋一個可證（已經發還被
    被害人），及台中縣警察局大甲分局扣押物品清單及贓物認領保管收據各一紙附
    卷可稽，及被告甲○○、乙○○所騎未懸掛車牌之機車照片二張可證，本件事證
    明確，被告甲○○、乙○○犯行均洵堪認定。
二、核被告甲○○、乙○○所為均係犯刑法第三百三十條第一項之加重強盜罪；被告
    甲○○、乙○○二人間有犯意之聯絡及行為之分擔，均為共同正犯；公訴人起訴
    雖認被告甲○○、乙○○二人所為係犯刑法第三百二十九條準強盜罪；然按刑法
    第三百二十九條之以強盜論，即以強盜罪相當條文處罰之意，並非專以第三百二
    十八條第一項之強盜論，故第三百三十條所謂犯強盜罪，不僅指自始犯強盜罪者
    而言，即依第三百二十九條以強盜論者，亦包括之，如此項準強盜有第三百二十
    一條第一項各款情形之一，自應依第三百三十條論處，最高法院四十二年臺上字
    第五二三號判例可資參照；且所謂兇器，其種類並無限制，凡客觀上對於人之生
    命、身體、安全構成威脅，具有危險性之兇器均屬之，本件被告甲○○、乙○○
    二人所持用之類似西瓜刀之水果刀為足以殺傷人之生命、身體之器械，顯為具有
    危險性之兇器。其二人既係於搶奪時攜帶兇器，且其後復為脫免逮捕而持刀對被
    害人比劃，用以嚇退被害人，而當場施以脅迫，則其所為自應依刑法第三百三十
    條第一項加重強盜罪論處，公訴人所認容有未洽，惟所訴之基本社會事實則為相
    同，自為本院所得審究者，並起訴法條應予變更。爰審酌被告犯罪之動機、目的
    ，本件被告甲○○、乙○○所使用之手段，並未傷及被害人，並其二人均未曾受
    有期徒刑以上刑之宣告，品行尚稱良好，有臺灣台中地方法院檢察署刑案資料查
    註紀錄表及本院被告全國前案紀錄表各一件可稽，並犯罪所得之財物非鉅，且所
    得除已花用一百餘元外，其餘證件、提款卡、印章等物均已取回發還被害人，因
    犯罪所生之損害不大，本院因以為縱以宣告法定之最低度刑，仍嫌過重，其犯罪
    之情狀尚可憫怒，爰依刑法第五十九條規定減輕其刑後，並審酌被告甲○○、乙○○二人犯罪後態度良好等一切情狀，各量處如主文所示之刑，以示懲儆。末查
    ，扣案水果刀一把為被告乙○○等二人所有並供其二人為本件犯行所用之物，爰
    依刑法第三十八條第一項第二款宣告沒收。
據上論斷，應依刑事訴訟法第二百九十九條第一項前段、第三百條，刑法第二十八條
、第三百三十條第一項、第五十九條、第三十八條第一項第二款，判決如主文。
中      華      民      國      八十九      年      二    月十六    日
                                      臺灣臺中地方法院刑事第六庭
                                          法  官  林  源  森
右正本證明與原本無異。
如不服本判決，應於送達後十日內向本院提出上訴狀（須附繕本），上訴於台灣高等
法院台中分院。
                                          書記官
中      華      民      國      八十九      年      二    月    十六    日
附錄本案論罪科刑法條全文：
刑法第三百三十條
犯強盜罪而有第三百二十一條第一項各款情形之一者，處五年以上十二年以下有期徒
刑。
前項之未遂犯罰之。


司法院資訊處製作；財團法人民間司法改革基金會備份。
